臺灣彰化地方法院民事裁定  
111年度消債更字第22號
聲  請  人  
即債務人    陳美吟  
代  理  人  白佩鈺律師(法扶律師)
上列當事人因消費者債務清理事件聲請更生，本院裁定如下：
    主  文
聲請人即債務人甲○○自民國111年5月18日下午4時起開始更生程
序。
命司法事務官進行本件更生程序。
    理  由
一、按債務人不能清償債務或有不能清償之虞者，得依本條例所
    定更生或清算程序，清理其債務。債務人無擔保或無優先權
    之債務總額未逾新臺幣1,200萬元者，於法院裁定開始清算
    程序或宣告破產前，得向法院聲請更生。債務人對於金融機
    構負債務者，在聲請更生或清算前，應向最大債權金融機構
    請求協商債務清償方案，或向其住、居所地之法院或鄉、鎮
    、市、區調解委員會聲請債務清理之調解。消費者債務清理
    條例（下稱消債條例）第3條、第42條第1項、第151條第1項
    定有明文。次按法院開始更生程序之裁定，應載明其年、月
    、日、時，並即時發生效力。法院裁定開始更生或清算程序
    後，得命司法事務官進行更生或清算程序。消債條例第45條
    第1項、第16條第1項前段定有明文。又消債條例第3條所謂
    「不能清償債務或有不能清償之虞」者，係指債務人欠缺清
    償能力，且對於已屆清償期，或已受請求債務之全部或主要
    債務，客觀上可預見處於通常且繼續的不能清償之狀態而言
    ，方符合消費者債務清理條例為使不幸陷入經濟困境之人得
    以清理債務、重建生活，並在債務清理過程中能保有符合人
    性尊嚴之最低基本生活目的，先予敘明。
二、本件聲請意旨略以：聲請人目前從事網拍工作，每月薪資約
    新臺幣（下同）2萬元，須扶養一名未成年子女，未成年子
    女至8歲前領有特殊境遇家庭補助2400元，總計每月可支配
    所得為2萬2400元，每月必要支出6萬7600元（含治療費每月
    5萬元，部分費用由家人負擔），入不敷出，而伊債務總額
    為52萬8315元，實有不能清償之虞，前曾向住、居所地之法
    院聲請債務清理之調解，因調解不成立，而其無擔保或無優
    先權之債務總額未逾1,200萬元，復未經法院裁定開始清算
    程序或宣告破產，依法自得聲請更生程序，懇請裁定開始更
    生俾早日清償債務等語。
三、經查：
㈠、聲請人於消債條例施行後，曾向住、居所地之本院聲請調解
    不成立，積欠之債務總額復未逾1,200萬元等情，經調取本
    院111年度司消債調字第2號卷核閱無訛，並有財團法人金融
    聯合徵信中心債權人清冊（見本院卷第17-21頁）在卷可稽
    ，且於聲請更生前一日回溯五年內未從事營業活動，亦未經
    法院裁定開始清算程序或宣告破產，故聲請人所為本件更生
    聲請是否准許，即應審究其現況是否確實具有不能清償債務
    或有不能清償之虞等情事而定。
㈡、查聲請人現從事網拍工作，每月薪資約2萬元，另聲請人表示
    其子女至8歲前每月領有特殊境遇家庭補助2400元（見本院
    卷第109頁），總計聲請人每月可支配所得為2萬2400元；聲
    請人另主張其每月生活必要支出1萬7600元（含扶養費，見
    本院卷第14頁），核聲請人所為之必要支出核與消債條例第
    64之2條所定債務人必要生活費用數額相符，並未逾一般人
    生活開銷之程度，應為可採。惟查，聲請人因患有惡性腫瘤
    （見本院卷第33頁），除前開必要支出1萬7600元外，尚需
    支出癌症治療費用每月5萬元（部分醫療費用由家人負擔，
    見本院卷第14頁），顯見聲請人可支配所得已不足以支應其
    生活費用及醫療費用。雖聲請人另有非強制型保險之保單價
    值7萬1561元（見本院卷第151頁)，仍不足清償其債務，此
    外聲請人並其他無恆產，是以其每月所得收入及支出狀況，
    較之被請求清償之債務總額及利息，客觀上即可預見係處於
    通常且繼續不能清償之狀態，而合於「不能清償債務或有不
    能清償之虞」之要件。
㈢、本件聲請人之經濟狀況，既符合有不能清償債務或有不能清
    償之虞之情事，且無擔保或無優先權之債務總額未逾1,200
    萬元，復查無消債條例第6條第3項、第8條或第46條各款所
    定駁回更生聲請之事由存在，是聲請人實有藉助更生制度調
    整其與債權人間之權利義務關係而重建其經濟生活之必要，
    洵可認定。
四、據上論結，本院綜合聲請人之清償能力，堪認聲請人客觀上
    對已屆清償之債務有不能清償或難以清償之虞，又其所負無
    擔保或無優先權之債務未逾1,200萬元，且未經法院裁定開
    始清算程序或宣告破產。復查本件無消債條例第6條第3項、
    第8條或第46條各款所定駁回更生聲請之事由存在，則聲請
    人聲請更生，洵屬有據，應予准許。至聲請人於更生程序進
    行中，應提出足以為債權人會議可決或經法院認為公允之更
    生方案以供採擇。而司法事務官於進行本件更生程序、協助
    聲請人提出更生方案時，亦應依聲請人之薪資變化、社會常
    情及現實環境衡量聲請人之償債能力，並酌留其生活上應變
    所需費用，進而協助聲請人擬定允當之更生方案，始符消債
    條例重建債務人經濟生活之立法目的，附此敘明。
五、依消債條例第11條第1項、第45條第1項、第16條第1項，裁
    定如主文。
中　　華　　民　　國　　111　年　　5 　　月　　18　　日
              民事第三庭    法     官　洪堯讚
以上正本係照原本作成。
本件不得抗告。
本裁定已於民國111年5月18日下午4時公告。
中　　華　　民　　國　　110 　年　　5 　　月　　18　　日
                            書  記  官  李盈萩